【裁判字號】    92,上訴,3693
【裁判日期】    921223
【裁判案由】    毒品危害防制條例
【裁判全文】
臺灣高等法院刑事判決                          九十二年度上訴字第三六九三號
    上  訴  人
    即  被  告    乙○○
    選任辯護人    連一鴻律師
右上訴人因違反毒品危害防制條例案件，不服臺灣臺北地方法院九十二年度訴字第三
三○號，中華民國九十二年九月十七日第一審判決（起訴案號：臺灣臺北地方法院檢
察署九十年度偵字第九八九四號）提起上訴，本院判決如左：
    主  文
原判決撤銷。
乙○○意圖販賣而持有第二級毒品，處有期徒刑伍年陸月。
扣案之第二級毒品ＭＤＭＡ貳拾參顆（含驗餘紅色參顆重零點捌參公克、驗餘黃色貳
拾顆重伍點伍伍公克）、第二級毒品甲基安非他命壹佰顆（含驗餘綠色拾壹顆重參點
貳零公克、驗餘藍色捌拾玖顆重貳伍點柒零公克）、大麻煙捲拾壹支（重玖點貳陸
公克）均沒收銷燬之。
    事  實
一、乙○○明知ＭＤＭＡ、甲基安非他命、大麻均屬毒品危害防制條例所管制之第二
    級毒品，不得持有，竟於民國九十年四月二日二十三時許，至台北市○○街萬年
    百貨大樓某一樓層內，向不詳姓名綽號「阿明」之成年男子，以新台幣（下同）
    四萬四千一百元買入第二級毒品ＭＤＭＡ丸三十二顆（含紅色七顆【驗餘三顆重
    ○．八三公克】、黃色二十五顆【驗餘二十顆重五．五五公克】）、甲基安非他
    命丸一百十六顆（含綠色十七顆【驗餘十一顆重三．二○公克】、藍色九十九顆
    【驗餘八十九顆重二五．七○公克】），及大麻煙捲三十一支（重九點二六公克
    ），並將之藏放於黑色霹靂腰包內而持有上開毒品（霹靂腰包內另有現金新台幣
    五萬二千九百元及乙○○、其妹婿甲○○所有之
    街七十九號十樓其曾任職之ＮＡＳＡ  ＰＵＢ（即星星餐廳，原名昆成軒餐廳）
    ，並將該裝有上開毒品之霹靂腰包置於該餐廳之儲藏室之木架上，擬伺機售予不
    特定之人，惟尚未賣出即於翌日（即四月三日）凌晨一時三十分許，為警在上址
    查獲並扣得上開毒品。
二、案經台北市政府警察局萬華分局報請臺灣臺北地方法院檢察署檢察官偵查起訴。
    理  由
一、訊據上訴人即被告乙○○坦承上開為警查扣之毒品ＭＤＭＡ、甲基安非他命、大
    麻煙為其所有之事實不諱，惟矢口否認有意圖販賣而販入毒品之犯行，辯稱：查
    扣之毒品是伊自己要吸食，非用以販賣，因為伊快要當兵，一次購買可節省費用
    云云。經查：
  (一)本件在星星餐廳儲藏室內木架上查獲之霹靂腰包內，裝有ＭＤＭＡ丸、甲基安非
    他命丸一百四十八顆及大麻煙三十一支，並有被告乙○○及其妹婿甲○○所有之
    ，核與證人甲○○於警詢及偵查中、本院證述情節相符；並與本件查獲過程所錄
    製之光碟內容相符，復經原審勘驗明確在卷，並有上開毒品扣案及光碟一片、勘
    驗筆錄在卷可證，是上開毒品係被告乙○○所有，已堪認定。
  (二)據被告於原審自陳：在星星餐廳任服務生，薪資為每月新台幣二萬八千元，於九
    十年三月底離職等語（見原審卷第二五頁），及於原審另供稱：向「阿明」買過
    不只一次，每次都買一、二萬元，用完了再買，三種都混著一起買，只知道是快
    樂丸，不知是安非他命或ＭＤＭＡ等語（見原審卷第二十頁）。足見以被告月薪
    資僅二萬八千元，且有施用毒品之習，每月所餘薪水應無多餘之款，其竟一次購
    買四萬餘元之毒品，所購數量不惟與其平常每次都買一、二萬元之習慣已有不同
    ，且一次購買數量高達一百四十八顆及三十一支大麻煙，亦與常情有悖。又據被
    告於偵查中供陳：只要店有開，「阿明」每天都會來（見偵查卷第五八頁），則
    「阿明」既然每日均會至上開餐廳，且本案查獲時距被告六月十九日入伍服役時
    尚有七十餘日，被告購買並無不便之情，衡諸常情亦無一次大量購買之必要；再
    施用各種毒品ＭＤＭＡ、甲基安非他命、大麻，其對於人體之效用感覺各異，被
    告竟不知如何區分，而統稱是買快樂丸，顯見被告所辯非實。是被告辯稱扣案毒
    品係要供自用非供販賣並不可採。被告同時持有數量頗多之ＭＤＭＡ、甲基安非
    他命、大麻煙等毒品，顯有意圖販賣而持有毒品之故意。
  (三)上開為警查扣之藥丸一百四十八顆、捲煙三十一支等物，經分別送內政部警政署
    刑事警察局及法務部調查局，檢驗結果：1.一百四十八顆藥丸，其中紅色藥丸七
    顆、黃色藥丸二十五顆均檢出有第二級毒品二甲基苯乙基胺（ＭＤＭＡ）成分，
    其中綠色藥丸十七顆、藍色藥丸九十九顆均檢出有第二級毒品甲基安非他命，而
    捲煙三十一支亦均檢出有第二級毒品大麻成分，分別有內政部警政署刑事警察局
    九十年五月三日刑鑑字第五二三六三號鑑驗通知書（見偵查卷第七九頁以下）、
    法務部調查局九十年十月十九日第00000000號鑑定通知書（見偵查卷第
    七○頁）各一份在卷可憑。是被告於前揭時、地經警查獲其所有之霹靂腰包內所
    查扣之一百四十八顆藥丸（驗餘一百二十三顆）、捲煙三十一支，均確屬第二級
    毒品無誤。
  (四)至證人甲○○於本院固證稱：乙○○原約伊去唱歌，他說有事要忙先去一下，約
    要到十二點多才能去唱歌，伊提議陪他一起去，他說要去西門町，伊就陪他去，
    因他以前工作地方就在西門町星星餐廳，後來伊約他到星星餐廳跳舞，純屬娛樂
    ，到星星餐廳跳舞是臨時起意．．．，被告應該沒有服用搖頭丸，伊不知被告有
    無賣搖頭丸云云（見本院卷第五一頁審理筆錄），然證人甲○○既對被告持有、
    服用搖頭丸之事全然不知，而本件被告確持有大量搖頭丸之事實，證人甲○○竟
    稱不知，是其證詞僅能證明兩人同至星星餐廳之事實，至被告乙○○內心之意圖
    則全然不知，所供之證詞自難採為有利被告之認定。
  (五)綜上，被告乙○○持有大量之上開第二級毒品，係意圖販賣而持有，事證明確，
    被告所辯係供己服用，非供販賣之用云云，要係卸責之詞，不足採信，本件犯行
    堪以認定，應予依法論科。
二、查ＭＤＭＡ、甲基安非他命、大麻均係毒品危害防制條例第二條所管制之第二級
    毒品，而所謂意圖販賣而持有第二級毒品，係指基於販賣以外之其他原因而持有
    ，嗣始起意售賣者而言（最高法院九十年台上字第二○四六號判決參照）。被告
    持有大量ＭＤＭＡ、甲基安非他命、大麻等第二級毒品，被告本人固有施用第二
    級毒品之習，惟其大量持有即與常情有異，本件查無被告販賣毒品之事證，惟據
    證人吳崇雄即萬華分局警員於原審證稱：當天是針對轄區搖頭舞廳臨檢，（星星
    餐廳）是列管舞廳等語（見原審卷第四八頁），足見該餐廳係搖頭舞廳，被告竟
    持有大量之搖頭丸ＭＤＭＡ、甲基安非他命、大麻等第二級毒品前往搖頭舞廳，
    顯有俟機售予不特定之人之意圖，否則焉須攜帶大量之搖頭丸前往搖頭舞廳？核
    被告乙○○所為，係犯毒品危害防制條例第五條第二項之意圖販賣而持有第二級
    毒品罪。被告同時持有ＭＤＭＡ、甲基安非他命、大麻等三種第二級毒品，應依
    想像競合犯規定，應從一同種罪質之意圖販賣而持有第二級毒品罪處斷。公訴人
    雖認被告乙○○意圖販賣非法販入第二級毒品部分，係犯毒品危害防制條例第四
    條第二項販賣第二級毒品罪名。然查：公訴人認被告乙○○意圖販賣第二級毒品
    而非法販入第二級毒品之犯行，其無非係以被告乙○○供述為其論斷依據。惟查
    卷內並無何事證足資證明被告係為販賣第二級毒品而販入查扣之毒品，尚難任被
    告所為係成立販賣第二級毒品罪，是公訴人起訴被告係犯毒品危害防制條例第四
    條第二項販賣第二級毒品罪，尚有未洽，爰變更起訴法條。
三、原審對被告予以論罪科刑，固非無見。惟被告所為係犯毒品危害防制條例第五條
    第二項之意圖販賣而持有第二級毒品罪，原審未予詳為勾稽，認被告係犯同條例
    第四條第二項販賣第二級毒品罪，尚有未合；又毒品僅能就驗餘之毒品沒收，取
    樣鑑驗部分已用之於鑑驗而不存在，無從沒收，原判決卻就查扣之全部毒品宣告
    沒收，未扣除取樣鑑驗之部分，亦有未合。被告上訴意旨仍執陳詞否認犯行雖無
    理由，惟原判決既有可議之處，自應由本院依法撤銷改判。爰審酌被告意圖營利
    販賣而持有第二級毒品，並在舞廳內企圖販售，助長毒品氾濫社會，嚴重影響社
    會善良風俗及人民身體健康，並參酌被告犯罪動機、目的、手段、所生危害、犯
    後態度等一切犯罪相關情狀，量處有期徒刑五年六月，以資懲儆。
四、扣案之第二級毒品ＭＤＭＡ驗餘二十三顆、甲基安非他命驗餘一百顆、大麻煙捲
    三十一支，均係違禁物，應依毒品危害防制條例第十八條第一項之規定，均沒收
    銷燬之。至扣案之白色藥丸六十五顆，僅檢出葡萄糖成分及現金五萬二千九百元
    ，並非違禁物，亦無證據證明與被告本件之犯罪有關，爰不予宣告沒收。
據上論斷，應依刑事訴訟法第三百六十九條第一項前段、第三百六十四條、第三百條
、第二百九十九條第一項前段，毒品危害防制條例第五條第二項、第十八條第一項前
段，刑法第十一條前段、第五十五條前段，判決如主文。
本案經檢察官鄭富銘到庭執行職務。
中      華      民      國      九十二      年    十二    月    廿三    日
                                臺灣高等法院刑事第二十庭
                                    審判長法  官  葉  麗  霞
                                          法  官  陳  晴  教
                                          法  官  李  春  地
右正本證明與原本無異。
如不服本判決，應於收受送達後十日內向本院提出上訴書狀，其未敘述上訴之理由者
並得於提起上訴後十日內向本院補提理由書（均須按他造當事人之人數附繕本）。
                                          書記官  柳  秋  月
中      華      民      國      九十二      年    十二    月    廿三    日
附錄：本案論罪科刑法條全文
毒品危害防制條例第五條第二項
意圖販賣而持有第二級毒品者，處五年以上有期徒刑，得併科新臺幣五百萬元以下罰
金。


司法院資訊處製作；財團法人民間司法改革基金會備份。
